臺灣臺中地方法院刑事裁定　　　　　九十六年度聲判字第八號
告　訴　人
即 聲請 人　臺灣嬰堡股份有限公司
代　表　人　甲○○
告　訴　人
即 聲請 人　育童實業有限公司
代　表　人　乙○○
共　　　同
代　理　人　李淑女律師
被　　　告　丙○○
上列聲請人等因告訴被告詐欺案件，不服臺灣高等法院臺中分院
檢察署檢察長駁回再議之處分（九十五年度上聲議字第一六三二
號），聲請交付審判，本院裁定如下：
    主  文
聲請駁回。
    理  由
一、聲請交付審判意旨略以：本件買賣契約之買受者確為被告丙
    ○○所負責之旭斌公司，並非美國MTS 公司，被告一方面以
    告訴人等二家公司所出之貨物有瑕疵為由而拒付貨款，卻未
    能提出瑕疵之證明；另一方面又以其非買受者為抗辯，據以
    拒付貨款之理由，顯見其於訂貨之初即有不予付款之不法所
    有意圖。是本件重要爭點如下：
  (一)本件買賣契約之買受者為被告丙○○所負責之旭斌公司，並
    非美國MTS 公司：
    1.按當事人互相表示意思一致者，無論其為明示或默示，契
      約即為成立。當事人就標的物及其價金互相同意時，買賣
      契約即為成立。民法第一百五十三條、第三百四十五條第
      二項分別定有明文。是買賣契約為諾成契約，只須當事人
      雙方就買賣標的物及價金意思合致，其契約即有效成立。
      查本件被告就證物二及證物七之訂購單所載買賣標的物、
      價金、交貨時間及交貨方式等重要因素，既已達成意思一
      致，則買賣契約即有效成立於被告所負責之旭斌公司與告
      訴人等二家公司之間，況且，酌前開訂購單所載船運到（
      Ship to）之地點，雖有部分運至MTS Products 公司，惟
      並非全然運到MTS Prodacts，是被告空言抗辯MTS Proda-
      cts公司是買受者，伊非買受者，自不足採。
    2.況查，被告雖抗辯：伊為美國MTS 公司之臺灣代理採購商
      ，僅負責找生產公司，惟就何人為訂貨者，其抗辯稱：嗣
      後由生產公司與美國MTS 公司洽談交易、型號、數量、價
      格、付款條件，旭斌公司不參與金錢往來，等談好後，下
      單到旭斌公司分割，貨款由美國MTS 公司直接匯到生產廠
      商帳戶云云，惟證人田力行係證稱：美國MTS 公司係透過
      被告代為訂貨、驗貨及與廠商聯繫、協商，所有貨款係由
      MTS 公司直接付給告訴人等人，則證人田力行所證：「透
      過被告代為訂貨、驗貨及與廠商聯繫、協商」，與被告丙
      ○○所辯稱：「嗣後由生產公司與美國MTS 公司洽談交易
      型號、數量、價格、付款條件」明顯不同，蓋查，證人田
      力行證稱係被告代為訂貨，而被告係抗辯由美國MTS 公司
      與生產公司訂貨，核二人所稱就何人為訂貨者所述明顯相
      異，詎料，原處分未查，竟以證人田力行前開之供述，認
      與被告所辯旭斌公司僅為MTS 公司之臺灣代理採購商，實
      際上係由MTS 公司與生產廠商洽談交易型號、數量、價格
      、付款條件等事項云云相符，其認事、採證顯違反證據法
      則。
    3.又按訂貨單，為購物人表示其購買某種貨物所具之文書，
      其經載明應購買貨物數量並願出之價額者，當認其具有要
      約之性質，如經接受訂貨者承諾，買賣契約即告成立。縱
      然訂貨人係受他人之委任處理訂約事務而為，委任人且曾
      授與以代理權，然若未以委任人之名義行之或表明其代理
      之旨者，仍不能認委任人為買賣契約之當事人。最高法院
      七十二年度台上字第二三二八號裁判定有明文，查本件被
      告向告訴人等二人訂購嬰兒車等貨物，均以被告所負責旭
      斌企業股份有限公司之名義為之，已如前述，被告亦自認
      訂購單為其所下，而自該等訂購單觀之，並無被告所負責
      之旭斌公司為訴外人MTS 公司代理之文字，此併為被告所
      明知，是被告明知本件實係伊向告訴人等二家公司買受後
      ，再出賣與MTS 公司，伊有支付貨款與告訴人等人之義務
      ，而竟為免於支付貨款而一再為不實之抗辯，其主觀不法
      所有意圖甚明。
    4.況查，本件兩造交易貨款支付之方式係約定由被告所負責
      之旭斌公司直接匯入原告等二人分別指定之帳戶內，且貨
      款之對帳皆係由被告所負責之旭斌公司之會計人員范慧雯
      與原告之會計人員對帳，告訴人等二家公司從未與MTS 公
      司人員接觸，亦從未與MTS 公司對帳，此自證物四之對帳
      單可知，是縱嗣後實際匯款人為MTS 公司，亦不能改變買
      受者為被告所負責之旭斌公司之事實，原處分不查，竟捨
      訂購單及對帳單而不採，逕以嗣後貨款未付後，為謀洽商
      解決之傳真函文，又誤解證人田力行所證及被告抗辯（如
      前2.所述），而逕認「足證被告所辯及證人田力行證稱與
      聲請人等人買賣者為美國MTS 公司，被告僅負責找生產公
      司，嗣後則由生產公司與美國MTS 公司洽談交易及付款等
      情，確屬信而有徵而可採」甚至逕認「其實際買受人則仍
      係美國MTS 公司，應屬無疑」云云，其所認定事實，明顯
      錯誤。
    5.末查，原處分捨訂購單及對帳單不採，又未說明其不採之
      理由，即逕認本件買賣契約之實際買受者為美國MTS 公司
      ，有違背證據法則及未適用民法第一五三條及第三四五條
      之違法，已如前述，且其一方面逕認「本件買賣契約之實
      際買受者為美國MTS 公司」，另一方面又認「縱認被告因
      形式上對聲請人出具訂單而是否為買受人，仍有疑異，亦
      屬民事上之債權債務糾葛」其理由矛盾至極，顯無維持之
      可能。
  (二)告訴人等二家公司所交付之貨物並無瑕疵：
    1.查本件被告另以告訴人等二家公司所生產之貨品塑膠村料
      含重金屬成份作為拒絕給付貨款之理由，惟查，告訴人等
      二家公司出貨前，均經旭斌公司人員驗貨後始得出貨，有
      旭斌公司驗貨報告四份可稽（證物十八），不容被告空言
      抗辯，況且被告以貨物含重金屬之瑕疵為抗辯，依法自應
      由被告就此抗辯負舉證責任，惟查，被告於臺灣臺中地方
      法院九十五年度重訴字第一三四號給付貨款事件，並未提
      出瑕疵抗辯，故該事件中並未將買賣標的物有無瑕疵列入
      爭點，而本案中被告雖以瑕疵為抗辯，惟至今仍未舉證證
      明，以實其說，至於被告所提出之檢驗書係屬傳聞證據，
      根本無證據能力，且亦未見其有何認證單位，認證其為真
      實，自不能憑該檢驗書為認定事實之證據，又倘檢驗書為
      鑑定書，亦應有鑑定人具結始得作為證據，惟並未有鑑定
      人具結，是該檢驗書自無證據能力。
    2.退步言，縱認該等檢測報告得採為證據，惟被告所提出之
      檢測報告(一) (參照證物十三)，其中產品型號：FP3351C之
      之嬰兒車係於九十二年二月四日收到樣品送測。惟參酌附
      表二之臺灣嬰堡公司應收帳款明細表序號7-8 ，臺灣嬰堡
      公司出此型號貨品係遲至九十二年三月二十五日始出航，
      顯見該送測之樣品絕非臺灣嬰堡所出之貨品；另檢測報告
      (二)（參照證物十四）即產品型號FP3345、檢測報告(三)（參
      照證物十五）即產品型號FP3395、檢測報告(四)（參照證物
      十六）即產型號FP3394之嬰兒手推車均係於九十二年元月
      八日收到樣品送測，惟參酌附表三之育童公司應收帳款明
      細表，育童公司出FP3345型號貨品係遲至九十二年四月十
      八日出航，同年月三十日到航；而FP3395及3394型號之貨
      品則係遲至九十二年五月二十六日始出航，同年六月十日
      到航；顯見該等送測之樣品絕均非育童公司所出貨品。
    3.查本件被告所提出之檢測報告無證據能力，已如前述，縱
      認該等檢測報告有證據能力並得採為證據，惟據被告所提
      出之六份檢測報告中，其中產品型號：FP-3351C之貨品，
      係於九十二年元月八日收到貨品送測，其餘產品型號：FP
      -3345、FP-3395、FP-3394、 FP-5326、FP-5323之貨品均
      係於九十二年元月八日收到貨品送測，惟參酌聲請人於九
      十五年七月二十一日補充告訴理由狀所附附表二之臺灣嬰
      堡公司-應收帳款未收明細表序號8.及短收明細表序號1-7
      、7-8，可知臺灣嬰堡公司出FP3351C型號之貨品係遲至九
      十二年三月二十五日出航， FP-5323型號之貨品係遲至九
      十二年十一月二十八日出航，至於 FP-5326型號之貨品出
      航日雖為九十一年十二月三十日，惟到航日係在九十二年
      元月八日之後，顯見該送測之貨品絕非臺灣嬰堡公司所出
      之貨品；另參酌附表三之育童公司應收帳款明細表，育童
      公司出 FP-3345型號貨品係遲至九十二年四月十八日、同
      年月三十日到航，而 FP-3394及3395型號貨品則係遲至九
      十二年五月二十六日始出航，同年六月十日到航，顯見該
      送測之貨品絕非育童公司所出之貨品。
    4.另查，自被告所提出美國消費者向美國MTS 公司提出訴訟
      資料觀之，該事件發生日期為九十二年十一月十一日，且
      依偵查卷第一八九頁所載有關育嬰設施之檢查明載「該育
      嬰設施的型號FP- 5330，係2003年1月9日在中國製造」，
      惟查，依前開附表一之應收帳款未收明細表序號１，臺灣
      嬰堡公司接此FP-5330 型號之訂單為九十二年二月七日，
      且所製造者為遊戲床，並非搖籃，顯見該發生意外之貨品
      ，亦絕非台灣嬰堡公司所製造之貨品，被告持與告訴人等
      二人無關之訴訟資料，意圖魚目混珠，是其抗辯顯不足取
      。
    5.退萬步言，縱認被告抗辯告訴人等二家公司所出貨品有瑕
      疵為真實，惟充其量其亦僅能扣與該案貨品有關之貨款，
      並應將其所謂瑕疵之貨品予以退還，詎料，被告非但未將
      貨品退還，甚至將與該等貨品無關之貨款亦予以扣款，且
      截至目前為止仍未說明貨品存放於何處？從而被告以該不
      實之檢測報告，以拒絕付貨款，更突顯其意圖不付款之主
      觀不法所有。
    6.況查，被告所提出之檢驗書其中樣品送測日期均在告訴人
      出貨或到貨前即已送測，顯見送檢驗之產品絕非告訴人等
      二家公司所生產之產品，已如前述，被告於告訴人等二家
      公司提出前揭證據以資證明後，始改稱告訴人等二家公司
      所生產之物品於出貨前，即送樣品到檢驗廠商去檢驗，惟
      告訴人等二家公司並未提供樣品供檢驗，被告抗辯，自不
      足採。至於證人田力行雖空言附和被告之辯解，惟其並未
      提出任何書證以資證明，亦難以採信，況且，倘被告抗辯
      為真，則必將樣品送檢驗合格後始通知告訴人等二家公司
      出貨，何以在未檢驗合格前，即通知並同意告訴人等二家
      出貨？又何以於事隔多日後始提出？凡此種種均與常理不
      符。
    7.至於證人田力行雖另證稱：嗣因告訴人台灣嬰堡公司、育
      童公司所生產嬰兒塑膠製品含有重金屬及嬰兒床使嬰兒跌
      落地面死亡，使MTS遭客戶費雪提告並扣貸款云云，惟查
      ，證人就究係何人所生產之何種產品含有重金屬？及究係
      何人所生產之何種產品致嬰兒跌落地面死亡？均未說明清
      楚，僅含混籠統為前揭供述，自難採為證據。
    8.綜上，告訴人等二家公司所交付之貨物，並無瑕疵，被告
      空言抗辯，自不足採，惟原處分就此重要爭點略而不論，
      卻以僅以證人田力行之證述，而錯誤認定與被告抗辯相符
      （如(一)所述），即認被告無主觀不法所有意圖云云，是其
      認定除違背證據法則外，更有理由不備之違法。
  (三)綜上所述，本件買賣契約之買受者係被告所負責之旭斌公司
    ，並非MTS 公司，原處分對旭斌公司之訂購單及對帳單視而
    不見，又未說明其不採之理由，而以證人田力行之證述，錯
    誤認定與被告抗辯相符，即逕行認定買受者為MTS 公司，其
    認事用法顯有錯誤，又原處分先認「本件買賣契約之實際買
    受為美國MTS 公司」，另一方面又認「被告是否為買受人，
    仍有疑異」，其理由矛盾至極；再被告所負責之旭斌公司，
    既係買受者，則其能否以貨有瑕疵之理由拒付貨款，即應調
    查並說明理由，惟原處分就此隻字未提，略而不論，更有不
    備理由之違法，故本件被告明知其所負責之旭斌公司為買受
    者，且一再承諾一定付款，卻於大量定貨且積欠高額之貨款
    後（告訴人等二家共計新臺幣五千餘萬元），以其非買受者
    而拒付貨款，其不法所有意圖甚明，原處分既有前開認事用
    法之誤謬，即無維持之可能，為此狀請鈞院鑒核，賜准予交
    付審判云云。
二、按告訴人不服上級法院檢察署檢察長或檢察總長認再議為無
    理由而駁回之處分者，得於接受處分書後十日內委任律師提
    出理由狀，向該管第一審法院聲請交付審判；法院認交付審
    判之聲請不合法或無理由者，應駁回之；法院為前項裁定前
    ，得為必要之調查，刑事訴訟法第二百五十八條之一、第二
    百五十八條之三第二項前段、第三項，分別定有明文。查本
    件聲請人即告訴人臺灣嬰堡股份有限公司、育童實業有限公
    司（下稱告訴人）以被告丙○○涉犯詐欺罪嫌，向臺灣臺中
    地方法院檢察署檢察官提出告訴，經該檢察署檢察官為不起
    訴處分（九十五年度偵字第二二○五九號）後，告訴人不服
    ，聲請再議，亦經臺灣高等法院臺中分院檢察署檢察長以再
    議為無理由而駁回再議（九十五年度上聲議字第一六三二號
    ），聲請人於九十六年一月二日收受上開駁回再議處分書後
    ，於十日內即同年月十一日委由律師向本院提起本件交付審
    判理由狀等情，業經本院調取上開偵查案卷及審視本院卷之
    收發章戳記無訛。
三、經查：
  (一)按刑事訴訟法第二百五十八條之一規定聲請人得向法院聲請
    交付審判，係新增對於「檢察官不起訴或緩起訴裁量權」制
    衡之一種外部監督機制，法院僅就檢察官所為不起訴或緩起
    訴之處分是否正確加以審查，以防止檢察機關濫權，依此立
    法精神，法院於審理交付審判之聲請有無理由時，除認為告
    訴人在偵查中所指摘不利被告之事證未經檢察機關詳為調查
    或斟酌，或不起訴處分書所載理由違背經驗法則、論理法則
    或其他證據法則外，否則不宜率予交付審判，合先敘明。
  (二)按刑法第三百三十九條第一項詐欺罪之成立，以意圖為自己
    或第三人不法所有，以詐術使人將本人或第三人之物交付為
    要件。所謂以詐術使人交付，必須被詐欺人因其詐術而陷於
    錯誤，若其所用方法，不能認為詐術，亦不致使人陷於錯誤
    ，即不構成該罪（最高法院四十六年臺上字第二六○號判例
    意旨參照）。本件被告是否成立詐欺罪行，首要檢視被告是
    否自始即具有不法所有之意圖，若檢察官查無被告具有不法
    所有之意圖，而為不起訴處分，即不得謂檢察官未經詳為調
    查或斟酌，或不起訴處分書所載理由違背經驗法則、論理法
    則或其他證據法則。
  (三)本件告訴人指稱係被告先取得告訴人信任後，再大量訂貨，
    並以貨物瑕疵為由，拒不付款，顯然自始有不法所有之意圖
    云云。然告訴人臺灣嬰堡股份有限公司之代理人李雪梨於偵
    查中陳稱：被告自八十四年六月間開始有生意往來，最後一
    次交易是在九十三年二月間，被告在九十三年五月間避不見
    面等語（參見偵查卷(二)第二○○、二○一頁），告訴人育童
    實業有限公司之代理人張水松於偵查中陳稱：被告自九十一
    年八月間開始有生意往來，到九十三年十二月份就沒有支付
    了，貨款延遲期間仍有繼續出貨等語（參見偵查卷(二)第二○
    ○、二○一頁），則若被告自始有不法所有意圖，怎會持續
    與告訴人往來長達二至九年，方拒不付款，是告訴人片面指
    述被告自始有不法所有之意圖，即非無疑。
  (四)證人田力行（Jeff Tien ）係自西元一九八八年一月起擔任
    美國MTS Products公司（下稱美國MTS 公司）營業部副總經
    理（VicePresidentof Operations）一職，有MTS 公司人力
    資源部門出具，並經我國駐洛杉磯臺北經濟文化辦事處於中
    華民國九十五年九月十二日簽證之證明書在卷可稽，其於偵
    查中證述：貨款係由MTS 公司直接付給臺灣嬰堡股份有限公
    司、育童實業有限公司，沒有透過被告付款等語（參見偵查
    卷(三)第一七八頁），核與被告陳述之貨款給付方式相符（參
    見偵查卷(二)第一頁）；且告訴人育童實業有限公司之代理人
    張水松於本院九十五年度重訴字第一三四號民事案件九十五
    年九月四日言詞辯論時均陳稱：貨款是從收貨的美國MTS 公
    司匯款過來等語（參見偵查卷(三)第二一六頁），告訴人臺灣
    嬰堡股份有限公司之代理人李雪梨於上開言詞辯論時陳稱：
    原證三上面寫「美」匯是指美國直接匯到伊公司所指定之帳
    戶（參見偵查卷(三)第二二四頁），綜上可知，實際上既由美
    國MTS 公司直接匯款予告訴人二家公司，顯見被告主觀上認
    為應由美國MTS 公司給付貨款予告訴人，尚非無據；而美國
    MTS 公司認為告訴人二家公司所生產之產品具有瑕疵，因此
    拒絕付款等情，有美國MTS 公司傳真予告訴人臺灣嬰堡股份
    有限公司、育童實業有限公司之信函各一份（參見偵查卷(一)
    第二二三、二二四、二五○、二五一頁），且美國MTS 公司
    董事長Ben Hsia亦寫信予被告，其內容記載「依合約所言，
    貴公司（Balance Enterprise即被告經營之旭斌公司）與本
    公司並無產品之買賣關係，MTS Products直接給付予各廠商
    ，Balance Enterprise與MTS Products於經營上，並無任何
    方式之歸屬關係，唯 Childwell（臺灣嬰堡股份有限公司）
    與 Arosa（育童實業有限公司）廠商於近兩年來供應我方之
    瑕疵與劣質之產品，實已造成我方之重大損失。顧客除拒絕
    付款外，並已另尋求其他供應商，甚至已向我方提出告訴。
    Childwell與Arosa產品對我方顧客所造成之死傷事件，導致
    我方於美國境內有增無已之訟案。我方因未明責任之歸屬，
    故致今仍未付清Childwell與Arosa之餘款。雖經我方數度邀
    請至美國協助解決上述之訟案，然Childwell與Arosa兩廠至
    今仍未應允。」（上開內容係由萬林翻譯社翻譯為中文），
    該信函業經美國加州洛杉磯郡政府公證人公證屬實，可見告
    訴人未能收受貨款原因是美國MTS 公司認為告訴人瑕庛給付
    ，而拒絕向告訴人給付貨款，並非被告自始惡意不為給付，
    被告無不法所有意圖甚明。檢察官據此認被告無不法所有意
    圖，而為不起訴處分，已就告訴人指述被告主觀犯意部分詳
    為調查，且處分書所載理由並未違背經驗法則、論理法則或
    其他證據法則，告訴人率爾認定偵查程序不完備，以此而聲
    請本件交付審判，難認有據。
　(五)告訴人上述聲請交付審判主要理由認為本件買賣契約買受者
    為被告所負責之旭斌公司，並非美國MTS 公司，及告訴人二
    家公司所交付之貨物並無瑕疵云云。然民事上給付貨款之訴
    與刑事上詐欺案件係不同之訴訟型態，刑事上詐欺案件成立
    與否在於被告主觀上是否自始有不法所有之意圖，若無法證
    明被告有不法所有之意圖，即應為被告無罪判決或不起訴處
    分。本案被告主觀上認為應由美國MTS 公司給付貨款予告訴
    人，而美國MTS 公司認為告訴人交付之貨物具有瑕疵而拒絕
    付款，並非被告自始惡意不為給付，被告無不法所有意圖，
    業如前述。至於本件買賣契約買受者究係被告或美國MTS 公
    司？告訴人交付之貨物是否具有瑕疵？均屬民事上給付貨款
    訴訟須釐清事項，且此部分係被告與告訴人對民事契約法律
    關係認知不同而生之爭端，實與刑事之詐欺構成要件無關，
    告訴人執此爭執檢察官認事用法不當，並無理由。
四、綜合前述，本院因認本件並無「告訴人所指摘不利被告之事
    證未經檢察機關詳為調查或斟酌，或不起訴處分書所載理由
    違背經驗法則、論理法則或其他證據法則」等得據以交付審
    判之事由存在，聲請人交付審判之聲請，為無理由，應依刑
    事訴訟法第二百五十八條之三第二項前段，裁定如主文。
中　　華　　民　　國　　96　　年　　4 　　月　　9 　　日
                  刑事第十三庭  審判長法  官  李秋娟
                                      法　官  陳得利
                                      法　官  黃裕仁
上正本證明與原本無異。
不得抗告。
                                      書記官  王嘉仁
中　　華　　民　　國　　96　　年　　4 　　月　　9 　　日
